臺灣高雄地方法院刑事判決　　　　　　　100年度易字第202號
公　訴　人　臺灣高雄地方法院檢察署檢察官
被　　　告　莊文政
上列被告因詐欺案件，經檢察官提起公訴（99年度偵緝字第2314
號），嗣本院訊問被告後，因被告就其被訴事實為有罪之陳述，
經詢問被告及檢察官之意見後，合議庭裁定由受命法官獨任依簡
式審判程序審理，判決如下：
    主  文
莊文政幫助犯詐欺取財罪，累犯，處有期徒刑參月，如易科罰金
，以新臺幣壹仟元折算壹日。
    事  實
一、莊文政前因偽造文書案件，經本院以民國92年度訴緝字第11
    8 號判決判處有期徒刑1 年4 月、5 月確定；再因搶奪案件
    ，經本院以92年度訴字第2138號判決有期徒刑1 年6 月，經
    上訴至臺灣高等法院高雄分院以93年度上訴字第129 號判決
    駁回確定；復因竊盜案件，經本院以93年度簡字第1641號判
    決判處有期徒刑6 月確定；前開4 罪嗣經本院以93年度聲字
    第3430號裁定定應執行刑為有期徒刑3 年5 月確定，其中竊
    盜案件嗣經本院以96年聲減字第1782號裁定減刑為有期徒刑
    3 月確定；另因竊盜案件，經本院以93年度簡字第6431號判
    決判處有期徒刑6 月確定，上開5 罪接續執行，於96年7 月
    13日因縮短刑期假釋出監付保護管束，於96年10月6 日假釋
    期滿未經撤銷，視為執行完畢。詎仍不知悔改，可預見一般
    取得他人行動電話使用之行徑，常與財產犯罪所需有密切之
    關聯，可能係為掩飾不法犯行，避免有偵查犯罪權限之執法
    人員循線查緝，以確保犯罪所得之不法利益，並掩人耳目，
    竟基於縱有人以其提供之行動電話實施詐欺取財犯行，亦不
    違背其本意之幫助犯意，於98年1 月7 日在高雄市某處，將
    其所申辦威寶電信股份有限公司（下稱威寶電信）門號0000
    000000號行動電話，交付給真實姓名年籍均不詳綽號「百八
    」之成年男子，再由該人轉交給所屬之詐騙集團使用。又邱
    順發（所涉幫助詐欺取財罪嫌，由本院另案審理）撥打該門
    號0000000000號行動電話與詐騙集團聯繫，並於98年8 月3
    日下午1 時許，在高雄市○○路與大順路口，將其所有之華
    南商業銀行籬仔內分行帳號000000000000號帳戶、中華郵政
    股份有限公司高雄鼎泰郵局帳號000-00000000000005號帳戶
    之存摺、提款卡、密碼等物，提供予真實姓名年籍不詳之成
    年人，容任其所屬之詐騙集團成員使用上開帳戶遂行犯罪。
    嗣該詐欺集團成員取得上開帳戶資料後，即共同基於意圖為
    自己不法所有之犯意聯絡，於98年8 月8 日晚上9 時30分前
    之某日，在露天拍賣網站上，以帳號「jacylin69 」刊登出
    售行動電話及小筆電之不實拍賣訊息，適林憲明於98年8 月
    8 日晚上9 時30分許，在高雄市○鎮區○○路194 巷4 弄25
    號住處上網瀏覽該訊息後，陷於錯誤而下標購買，並於98年
    8 月8 日晚上10時許，匯款1萬1,000元至邱順發上開鼎泰郵
    局帳戶。嗣因林憲明遲未收到商品發覺受騙而報警處理，始
    悉上情。
二、案經林憲明訴由高雄市政府警察局前鎮分局移送臺灣高雄地
    方法院檢察署檢察官偵查起訴。
    理  由
一、本件被告莊文政所犯係死刑、無期徒刑或最輕本刑為3 年以
    上有期徒刑以外之罪，亦非屬臺灣高等法院管轄第一審之案
    件，其於準備程序中就被訴事實為有罪之陳述，經本院告知
    簡式審判程序之旨，並聽取當事人意見後，經本院合議庭依
    刑事訴訟法第273 條之1 第1 項規定，裁定由受命法官獨任
    進行簡式審判程序，合先敘明。
二、上開事實，業經被告於本院準備程序中坦承不諱（見本院卷
    二第36頁），核與證人邱順發、林憲明於警詢及偵訊時之證
    述相符（見警卷第2 頁至第5 頁、第12頁至第13頁；偵卷二
    第4 頁至第5 頁），復有邱順發前開高雄鼎泰郵局之開戶資
    料及交易明細表、報紙影本、華南銀行自動櫃員機交易明細
    表、內政部警政署反詐騙諮詢專線紀錄表、威寶行動電話預
    付卡服務申請書在卷可稽（警卷第25頁至第27頁、第33頁、
    第39頁、第41頁；偵卷一第8 頁），足徵被告上開自白與事
    實相符，堪信屬實。是本件事證明確，被告犯行堪以認定。
三、按刑法上之幫助犯，係對於犯罪與正犯有共同之認識，而以
    幫助之意思，對於正犯資以助力，而未參與實施犯罪之行為
    者而言。如未參與實施犯罪構成要件之行為，且係出於幫助
    之意思提供助力，即屬幫助犯，而非共同正犯。本件被告將
    申設之行動電話門號交付詐欺集團之不詳年籍、姓名之詐欺
    成員使用，雖使該成員得基於詐欺取財之犯意，使用該行動
    電話門號收購銀行帳戶，向被害人施以詐術，致使被害人陷
    於錯誤，匯款至上開帳戶，遂行其詐欺取財之犯行，惟被告
    單純提供行動電話門號供人使用之行為，並不等同於向被害
    人施以欺罔之詐術行為，且亦無證據證明被告有參與詐欺取
    財犯行之構成要件行為，是揆諸前揭說明，核被告所為，係
    犯刑法第30條第1 項前段、第339 條第1 項之幫助詐欺取財
    罪。被告基於幫助之犯意而為詐欺構成要件以外之行為，為
    幫助犯，酌依刑法第30條第2 項規定減輕其刑。查被告犯有
    事實欄所載之前科紀錄，有前開臺灣高等法院被告前案紀錄
    表可按，其於有期徒刑之執行完畢後5 年內，故意再犯本件
    有期徒刑以上之罪，為累犯，應依刑法第47條第1 項之規定
    ，加重其刑。並先加而後減之。爰審酌被告將行動電話門號
    提供他人詐欺取財使用，紊亂社會正常交易秩序，並使檢警
    難以追查緝捕，被害人難以追償，助長詐欺歪風，被告所造
    成之危害自非輕微，然犯後坦承犯行，態度尚佳及被害人損
    失金額非鉅等一切情狀，量處如主文所示之刑，並參酌前開
    犯罪情節，諭知如主文所示之易科罰金折算標準。
據上論斷，應依刑事訴訟法第273 條之1 第1 項、第299 條第1
項前段，刑法第30條第1 項前段、第2 項、第339 條第1 項、第
47條第1 項、第41條第1 項前段，刑法施行法第1 條之1 ，判決
如主文。
本案經檢察官黃世勳到庭執行職務。
中    華    民    國   100    年    3     月    4     日
                  刑事第九庭    法  官  王碧瑩
以上正本係照原本作成。
如不服本判決應於收受判決後10日內向本院提出上訴書狀，並應
敘述具體理由。其未敘述上訴理由者，應於上訴期間屆滿後20日
內向本院補提理由書(均須按他造當事人之人數附繕本)「切勿逕
送上級法院」。
中    華    民    國   100    年    3     月    4     日
                                書記官  吳智媚
附錄論罪科刑法條：
中華民國刑法第339 條
意圖為自己或第三人不法之所有，以詐術使人將本人或第三人之
物交付者，處5 年以下有期徒刑、拘役或科或併科1 千元以下罰
金。
以前項方法得財產上不法之利益或使第三人得之者，亦同。
前二項之未遂犯罰之。